【裁判字號】    97,審易,1546
【裁判日期】    970731
【裁判案由】    詐欺
【裁判全文】
臺灣高雄地方法院刑事判決            97年度審易字第1546號
公  訴  人  臺灣高雄地方法院檢察署檢察官
被      告  乙○○
上列被告因詐欺案件，經檢察官聲請以簡易判決處刑（96年度偵
字第30613 號），本院認不應以簡易判決處刑（97年度簡字第78
1 號），改依通常程序審理，判決如下：
    主  文
本件免訴。
    理  由
一、聲請簡易判決處刑意旨略以：被告乙○○雖知國內社會上層
    出不窮之詐騙集團或不法份子為掩飾其不法行徑，避免執法
    人員之追究及處罰，經常利用他人之存款帳戶掩人耳目，因
    此在客觀上可以預見一般取得他人帳戶使用之行徑，常與行
    財產犯罪有密切關連，竟以縱有人持其存款帳戶作為詐騙之
    犯罪工具，亦不違其本意之幫助犯意，於民國96年6 月14日
    15時許，在高雄市○○區○○路與大昌路口處，將其在合作
    金庫商業銀行灣內分行（下稱合庫銀行灣內分行）申辦之帳
    號0000000000000 號帳戶之存簿、金融卡及密碼等物交予姓
    名年籍不詳自稱「張先生」之成年男子，上開物品旋即流入
    詐騙集團手中。嗣「張先生」所屬之詐欺集團成員於96年6
    月16日20時33分許，撥打電話予甲○○，自稱係奇摩拍賣之
    賣家「連先生」，並佯稱：其郵局帳戶遭設定為約定帳戶，
    每月會扣款，要取消約定帳戶云云，致甲○○信以為真而陷
    於錯誤，遂依指示，於96年6 月16日21時22分許至三重溪尾
    街郵局之自動櫃員機操作，將新臺幣（下同）2 萬5,444 元
    匯至上開銀行帳戶內，嗣經甲○○發覺受騙而報警處理，因
    認被告乙○○涉犯刑法第30條第1 項、第339 條第1 項之幫
    助詐欺取財罪嫌。
二、按案件曾經判決確定者，應諭知免訴之判決，並得不經言詞
    辯論為之，刑事訴訟法第302 條第1 款、第307 條分別定有
    明文。此項訴訟法上所稱之一事不再理原則，關於實質上一
    罪或裁判上一罪，均有其適用；而刑法第55條規定之想像競
    合犯，屬於裁判上一罪，若想像競合犯所觸犯之一部分罪名
    ，業經判決確定，其效力當然及於全部，倘檢察官復就想像
    競合犯之其他罪名，重行起訴，即應諭知免訴之判決（最高
    法院著有60年臺非字第77號判例及91年度台上字第3386號判
    決可資參照）。
三、經查，本件被告前被訴於96年6 月中旬某日15、16時許，在
    高雄市○○區○○路與大昌路口，以不詳代價，將其在位於
    高雄縣大社鄉○○路292 之1 號之臺東中小企業銀行大社分
    行（下稱中小企銀行大社分行）所申辦帳號00000000000000
    00000 號之帳戶存摺、提款卡及密碼等物，提供予真實姓名
    年籍不詳、年約4 、50歲，且自稱「張先生」之成年男子使
    用，嗣「張先生」及其所屬詐欺集團於取得上開物品後，即
    意圖為自己不法之所有，分別為下列之行為：(一)於96年6 月
    17日18時許，自稱「文先生」之人，以行動電話號碼000000
    0000、0000000000號撥打予周玫慧，向周玫慧佯稱網路購物
    轉帳有誤，致周玫慧不疑有他遂陷於錯誤，依指示於同日18
    時12分許，至不詳地點之郵局自動提款機前，轉帳2 萬9989
    元至乙○○所有之上開帳戶內，隨即遭「張先生」所屬詐騙
    集團成員提領一空；(二)於96年6 月17日19時許，以行動電話
    號碼0000000000、0000000000、0000000000號撥入陳俐婷所
    有之行動電話0000000000號，自稱為購衣網路之會計「金小
    姐」，向陳俐婷佯稱網路購買之衣服須至郵局ATM 查詢一情
    ，致陳俐婷不疑有他遂陷於錯誤，依指示於同日19時9 分許
    ，至宜蘭市○○路○ 段146 號神農路郵局之自動提款機，轉
    帳6291元至乙○○所有之上開帳戶內，隨即亦遭提領一空，
    嗣周玫慧、陳俐婷發覺事有蹊蹺，報警處理，而查知上情，
    所涉幫助詐欺取財犯行，業經臺灣高雄地方法院檢察署檢察
    官以96年度偵字第16160 號、第26939 號提起公訴，再經本
    院於96年12月27日以96年度易字第3682號判決判處有期徒刑
    2 月，並於97年1 月28日確定在案（下稱前案），有上開96
    年度易字第3682號判決書及臺灣高等法院被告前案紀錄表各
    1 份在卷可稽。
四、又據被告於警詢、偵查中均坦承其係同時將上開前案之中小
    企銀行大社分行帳戶及本案合庫灣內分行帳戶之存摺、提款
    卡、密碼等物，於96年6 月14日下午3 時許，在高雄市○○
    區○○路與大昌路口處，交予自稱張先生之男子等語（見乙
    ○○之警詢筆錄、96年度偵字第30613 號卷內第9 頁）；而
    參以前案之詐欺集團成員對被害人周玫慧、陳俐婷實行詐欺
    行為之時間，與本案之詐欺集團成員對被害人甲○○實行詐
    欺行為之時間相近，堪認應係同一詐欺集團成員所為，故被
    告上開一次交付2 本存摺之供詞應可採信。從而，本件被告
    既以一行為提供上開中小企銀行大社分行及合庫灣內分行帳
    戶，幫助他人實施詐欺取財行為，是本案與上述前案，核屬
    想像競合犯之裁判上一罪關係，依審判不可分原則，應為前
    案確定判決之既判力效力所及，揆諸前開規定及說明，爰不
    經言詞辯論，逕行諭知免訴之判決。
據上論斷，應依刑事訴訟法第452 條、第302 條第1 款、第307
條，判決如主文。
中    華    民    國    97    年    7     月    31    日
                  刑事第十四庭  審判長法  官  陳玉聰
                                      法  官  李育信
                                      法  官  楊淑珍
以上正本證明與原本無異。
如不服本判決，應於送達後10日內，向本院提出上訴狀。
中    華    民    國    97    年    7     月    31    日
                                       書記官  周美


司法院資訊處製作；財團法人民間司法改革基金會備份。
